臺灣雲林地方法院刑事判決　　　　　　　　 96年度訴字第1號
公　訴　人　臺灣雲林地方法院檢察署檢察官
被　　　告　乙○○
　　　　　　　　　　現於臺灣雲林第二監獄
上列被告因違反毒品危害防制條例案件，經檢察官提起公訴（95
年度毒偵字第1758號）及移送併辦（96年度毒偵字第6 號），被
告於準備程序進行中就被訴事實為有罪之陳述，經本院聽取當事
人意見後，認宜由獨任法官進行簡式審判程序，裁定進行簡式審
判程序，判決如下：
    主  文
乙○○施用第一級毒品，累犯，處有期徒刑壹年壹月，扣案之第
一級毒品海洛因貳包合計淨重零點捌公克（空包裝袋總重零點
陸零公克）沒收銷燬之。扣案之注射針筒貳支、毒品殘渣袋壹個
、毒品分裝器貳支沒收之。又施用第二級毒品，累犯，處有期徒
刑肆月。應執行有期徒刑壹年肆月。扣案之第一級毒品海洛因貳
包合計淨重零點捌公克（空包裝袋總重零點陸零公克）沒收銷
燬之。扣案之注射針筒貳支、毒品殘渣袋壹個、毒品分裝器貳支
沒收之。
    事  實
一、乙○○前因施用毒品案件，經臺灣雲林地方法院檢察署檢察
    官於民國89年10月30日聲請簡易判決處刑並聲請強制戒治，
    嗣經本院於90年2 月27日以90年度訴字第31號判決判處有期
    徒刑1 年2 月確定；又因涉犯贓物、竊盜案件，分別經本院
    及臺灣南投地方法院於89年12月18日、90年2 月22日，以89
    年度易字第765 號、89年度易字第741 號判決判處3 月、6
    月確定，上開犯罪經接續執行後，於94年6 月8 日因縮短刑
    期假釋出監，所餘期間交付保護管束至94年10月14日均未被
    撤銷，而於當日執行完畢。至強制戒治部分，因戒治成效評
    定為合格，於90年6 月20日停止處分，並於90年11月10日期
    滿。詎其於前開強制戒治執行完畢釋放後5 年內之95年4 月
    27 日 起至同年月28日再連續施用第二級毒品安非他命多次
    ，又於95年4 月29日採尿時起回溯72小時內施用第一級毒品
    海洛因1 次，經臺灣高等法院臺南分院以95年上訴字第937
    號判決判處有期徒刑1 年3 月確定。詎其仍不知悔悟，復基
    於反覆施用第一級毒品海洛因之延續犯意，自95年10月19日
    後某日起，至95年12月23日中午12時許止，在雲林縣古坑鄉
    ○○村○○道路旁及同村新庄柳丁園內，將海洛因摻水後，
    以注射針筒抽取混和液注射手腕之方式，以大約一天一次之
    頻率反覆、延續施用第一級毒品海洛因多次。另基於反覆施
    用第二級毒品甲基安非他命（起訴書及移送併辦意旨書誤載
    為安非他命）之延續犯意，於上開時、地將甲基安非他命置
    於燈泡內，以火燒烤使成煙霧狀後吸食其煙之方式，反覆、
    延續施用第2 級毒品甲基安非他命多次。嗣先後於(一)95年11
    月16 日15 時40分許，在雲林縣古坑鄉○○村○○路與中正
    路口，因未戴安全帽騎乘機車為警查獲，當場扣得注射針筒
    1 支，經採尿送驗結果呈「嗎啡陽性、甲基安非他命陽性」
    反應。(二)於95年12月23日13時許，在雲林縣斗六市○○路、
    永康路交岔路口查獲，並扣得第一級毒品海洛因2 包合計淨
    重0.38公克（空包裝袋總重0.60公克）、毒品殘渣袋1 個、
    注射針筒1 支及毒品分裝器2 支，經採尿送驗結果呈「嗎啡
    陽性、甲基安非他命陽性」反應。
二、案經臺灣雲林地方法院檢察署檢察官偵查起訴及移送併辦。
    理  由
一、訊據被告對上揭犯罪事實均坦承不諱，並有尿液送檢真實姓
    名對照表、檢驗呈「嗎啡陽性、甲基安非他命陽性」之詮昕
    科技股份有限公司濫用藥物尿液檢驗報告各2 紙附卷可稽，
    復有第一級毒品海洛因2 包（淨重0.38公克）、注射針筒2
    支、毒品殘渣袋1 個、毒品分裝器2 支扣案可證。而扣案毒
    品經送法務部調查局鑑定結果，確認「含第一級第六項毒品
    海洛因成分」，屬第一級毒品，有該局鑑定通知書一紙附卷
    可稽，足認被告自白與事實相符，應可採信。又其前因施用
    毒品案件經強制戒治，於90年11月10日執行期滿，由檢察官
    為不起訴處分確定，其於強制戒治執行期滿5 年內之上開事
    實欄所示時間再施用第一級毒品及第二級毒品，經臺灣高等
    法院臺南分院以95年上訴字第937 號判決判處有期徒刑1 年
    3 月確定等情，有臺灣高等法院被告前案紀錄表在卷可參，
    按毒品危害防制條例於民國92年7 月9 日修正公布，自93年
    1 月9 日施行，其中第20條、第23條將施用毒品之刑事處遇
    程序，區分為「初犯」及「五年內再犯」、「五年後再犯」
    。依其立法理由之說明：「初犯」，經觀察、勒戒或強制戒
    治後，應為不起訴處分或不付審理之裁定；經觀察、勒戒或
    強制戒治執行完畢釋放後，「五年內再犯」者，因其再犯率
    甚高，原實施之觀察、勒戒及強制戒治既已無法收其實效，
    爰依法追訴或裁定交付審理。至於經觀察、勒戒或強制戒治
    執行完畢釋放後，「五年後再犯」者，前所實施之觀察、勒
    戒或強制戒治已足以遮斷其施用毒品之毒癮，為期自新及協
    助其斷除毒癮，仍適用「初犯」規定，先經觀察、勒戒或強
    制戒治之程序。從而依修正後之規定，僅限於「初犯」及「
    五年後再犯」二種情形，始應先經觀察、勒戒或強制戒治程
    序。倘被告於五年內已再犯，經依法追訴處罰，縱其第三次
    （或第三次以上）再度施用毒品之時間，在初犯經觀察、勒
    戒或強制戒治執行完畢釋放五年以後，已不合於「五年後再
    犯」之規定，且因已於「五年內再犯」，顯見其再犯率甚高
    ，原實施觀察、勒戒或強制戒治，已無法收其實效，即應依
    該條例第10條處罰，最高法院95年度第7 次刑事庭會議決議
    可資參照。被告犯本件施用第一級及第二級毒品罪前已於強
    制戒治執行期滿後5 年內再犯施用第一級及第二級毒品罪，
    經臺灣高等法院臺南分院以95年上訴字第937 號判決判處有
    期徒刑1 年3 月確定，則本件即不合「五年後再犯」之規定
    ，故本件事證明確，被告犯行堪以認定，應依法論科。
二、按刑事法若干犯罪行為態樣，本質上原具有反覆、延續實行
    之特徵，立法時既予特別歸類，定為犯罪構成要件之行為要
    素，則行為人基於概括之犯意，在密切接近之一定時、地持
    續實行之複次行為，倘依社會通念，於客觀上認為符合一個
    反覆、延續性之行為觀念者，於刑法評價上，即應僅成立一
    罪。學理上所稱「集合犯」之職業性、營業性或收集性等具
    有重複特質之犯罪均屬之，例如經營、從事業務、收集、販
    賣、製造、散布等行為概念者是（最高法院95年度臺上字第
    1079號判決意旨可資參照）。而毒品具有高度之成癮性及濫
    用性，施用毒品之行為本身，顯然具有反覆性及延續性之特
    徵，本件被告自95年10月19日至同年12月23日間延續施用海
    洛因及甲基安非他命，且其於本院審理時已供陳有施用海洛
    因及甲基安非他命之習慣，施用頻率為一天施用一次，對2
    種毒品均已經成癮等語在卷可稽，是被告應係習慣性地反覆
    施用海洛因及甲基安非他命，就其施用該2 種毒品之犯行分
    別均應予評價為「集合犯」之包括一罪較為合理。
三、按海洛因、甲基安非他命分別為毒品危害防制條例第2 條第
    2 項第1 、2 款所明定之第一級毒品、第二級毒品。核被告
    乙○○所為，係犯毒品危害防制條例第10條第1 項之施用第
    一級毒品罪，及同條第2 項之施用第二級毒品罪。其非法持
    有第一級毒品海洛因、第二級毒品甲基安非他命之低度行為
    ，已為其施用之高度行為所吸收，均不另論罪。被告所犯上
    開2 罪間，犯意各別，行為互異，應予分論併罰。又被告有
    如犯罪事實欄所述之前案科刑及執行紀錄，有卷附臺灣高等
    法院被告前案紀錄表可按，其受有期徒刑之執行完畢，5 年
    以內故意再犯本件有期徒刑以上之2 罪，均為累犯，均應依
    刑法第47條第1 項之規定，加重其刑。爰審酌被告前因施用
    毒品，經強制戒治之處分後猶犯本件罪行、其犯罪本質上為
    戕害自我身心健康之行為，尚未嚴重破壞社會秩序或侵害他
    人權益，及其犯後坦承犯行、態度良好、深具悔意、教育程
    度為國小畢業、家有父、母親及一就讀國中一年級的女兒等
    一切情狀，分別量處如主文所示之刑，並依刑法第51條第5
    款之規定，定其應執行之刑。扣案之毒品海洛因2 包合計淨
    重0.38公克（空包裝袋總重0.60公克），係查獲之第1 級毒
    品，不問屬於犯人與否，應依毒品危害防制條例第18條第1
    項前段規定沒收銷燬之。扣案之注射針筒2 支、毒品殘渣袋
    1 個、毒品分裝器2 支為被告所有，供其施用海洛因所用之
    物，業經被告供承在卷，爰依刑法第38條第1 項第2 款、第
    3 項沒收之。
據上論斷，應依刑事訴訟法第273 條之1 第1 項、第284 條之1
、第299 條第1 項前段，毒品危害防制條例第10條第1 項、第2
項、第18條第1 項前段，刑法第11條前段、第47條第1 項、第38
條第1 項第2 款、第3 項、第51條第5 款，判決如主文。
本案經檢察官甲○○到庭執行職務
中　　華　　民　　國　　96　　年　　3 　　月　　12　　日
                  刑事第一庭    法  官  楊昱辰
以上正本證明與原本無異。
如不服本判決，應於判決收受後10日內，向本院提出上訴狀（須
附繕本）。
                                書記官　黃秋萍
中　　華　　民　　國　　96　　年　　3 　　月　　12　　日
附錄法條：毒品危害防制條例第10條
施用第一級毒品者，處 6 月以上 5 年以下有期徒刑。
施用第二級毒品者，處 3 年以下有期徒刑。
